【裁判字號】    90,訴,755
【裁判日期】    900821
【裁判案由】    營利事業所得稅
【裁判全文】
臺中高等行政法院判決                                九十年度訴字第七五五號
                              .
    原      告  伍強金屬工業股份有限公司
    代  表  人  甲○○
    訴訟代理人  張國章 會計師
    訴訟代理人  乙○○
                丙○○
右當事人間因營利事業所得稅事件，原告不服行政院中華民國八十九年六月二十一日
台八十九訴字第一八○九三號再訴願決定，提起行政訴訟，本院判決如左︰
    主  文
原告之訴駁回。
訴訟費用由原告負擔。
    事  實
一、事實概要：緣原告民國八十三年度營利事業所得稅結算申報，原列報營業收入淨
    額新台幣（下同）三○、七九三、七八七元，營業成本二○、九八三、七○六元
    、營業費用四、二七○、二三七元，全年所得額一、六一五、六七三元，合於獎
    勵類目及標準免稅所得一、六一五、六七三元、課稅所得額零元。被告初查以依
    所得稅法第三十七條規定計算交際費超限一三二、五三三元及依購入設備計算核
    定免稅所得九九三、五二一元，核定營業費用四、一三三、九六六元，全年所得
    額一、七六二、八一二元、課稅所得額七六九、二九一元。原告不服，主張營業
    項目為熱處理加工，交際費應按勞務加工收入計算限額，又依獎勵投資條例第六
    條計算之免稅所得為一、三三九、七三七元云云，申經復查結果，准予增列免稅
    所得額一八九、○○○元，其餘未獲變更，原告仍未甘服，提起訴願亦遭駁回，
    原告猶表不服乃就交際費項目，提起再訴願，仍遭駁回，遂提起本件行政訴訟。
二、兩造聲明：
    (一)原告聲明求為判決：再訴願決定、訴願決定及原處分均撤銷。
    (二)被告聲明求為判決：駁回原告之訴。
三、兩造之陳述：
    (一)原告主張之理由：
      1.按所得稅法第三十七條規定：「業務上直接支付之交際應酬費用，其經取得
        確實單據者，得分別依左列之限度，列為費用或損失：一、以進貨為目的，
        於進貨時所直接支付之交際應酬費用：．．．。二、以銷貨為目的，於銷貨
        時直接所支付之交際應酬費用：．．．。三、以運輸貨物為目的，於運輸時
        直接所支付之交際應酬費用：．．．。四、以供給勞務或信用為業者，以成
        立交易為目的，於成立交易時直接所支付之交際應酬費用：．．．。」查原
        告係從事金屬熱處理業，所發生收入為熱處理勞務收入，依上列法條規定而
        言，原告並無以購進貨物為目的，因為所有熱處理之貨物均為客戶所有，是
        故原告並不合於該法條第一項第一款規定；而原告並無以銷售貨物為目的，
        因為所有熱處理貨物均為客戶所有，不符合該條項第二款之規定；又原告亦
        無以運輸貨物為目的，因為無運輸貨物之收入而非運輸業，亦不符合該條項
        第三款。實際上原告係對客戶之貨物提供熱處理之勞務，並以勞務完成方為
        成立交易，因此與該條項第四款規定相符，應依所得稅法第三十七條第一項
        第四款之規定為限度列支費用方為適法。
      2.依所得稅法第三十七條之規定，顯然係依實際交易內容為區分計算交際費限
        額，並非以「製造業」、「工商勞務業」或「機器設備」作為區分計算交際
        費限額之標準。而被告及再訴願機關卻仍固持己見，以「財產目錄列有機器
        設備、產製過程需投入物料等屬製造業」及「依經濟部編訂『公司行號營業
        項目代碼表』、『中華民國稅務行業標準分類』均屬製造業，與工商服務業
        不同」等二項理由，主張原告之熱處理收入，不適用該條第一項第四款之規
        定為計算交際費限額，於法無據。
      3.另原告帳列物料二、二二七、八一四元，係供製造機器用消耗零件，被告誤
        認為係供產品本身製造所需投入原物料，並自行解釋為進貨，據以計算交際
        費限額，實屬錯誤，併此指明。
      4.原告之熱處理勞務收入並非因銷售「貨物」而產生，被告卻因原告為製造業
        而逕行認定為銷售「貨物」以計算其交際費限額，而未考量其實際交易內容
        ，顯然與法令不符。是請鈞院判決如訴之聲明，以維原告權益。
    (二)被告答辯之理由：
      1.本件原告本期申報交際費二七三、二五六元，被告初查依首揭所得稅法規定
        計算限額為一四○、七二三元，超過限額一三二、五三三元否准認列，核定
        交際費一四○、七二三元。原告不服，主張其營業項目為熱處理加工，所發
        生之收入為勞務加工收入，應適用供給勞務業計算交際費限額，被告原核定
        有誤，希重新核算云云，申請復查，被告復查決定以，經查原告係從事金屬
        品防銹處理，其財產目錄列報有機器設備，依產製過程係屬製造業，原告主
        張其為供給勞務業者，顯係誤解並不足採，被告按原告列報進、銷貨額，依
        首揭條文規定，計算原告交際費限額並核定交際費為一四○、七二三元，尚
        無不當，乃駁回其復查之申請。訴願時原告仍執詞主張在計算交際費限額時
        ，以進貨為目的部分，製造業如自行簡單加工或裝配時，皆能含括進料作為
        限額計算，而原告加工型態完全相同，卻無進料，在計算交際費時顯與製造
        業有別，故原告主張應屬勞務業計算限額，否則若以加工製造業認定則亦應
        將原告代工之原料金額計入，方屬合理云云，訴經財政部訴願決定除持與原
        處分相同之論見外，並以其所訴代客加工部分既無提供進料之事實，自不得
        計入限額計算，遂駁回其訴願。原告不服提起再訴願，亦經再訴願決定持與
        原處分相同之論見，並以原告為經營金屬產品熱處理業務，依經濟部編訂「
        公司行號營業項目代碼表」及財政部編訂「中華民國稅務行業標準分類」均
        屬製造業，其創造業務收入，除須投入鉅額機器設備及人力外，亦有物料及
        諸多消耗品成本，與工商服務業之勞務提供業者區隔明顯，所訴仍難認為有
        理由，遂駁回其再訴願。
      2.原告主張依所得稅法第三十七條之規定，顯然係依實際交易內容為區分計算
        交際費限額，並非以「製造業」、「工商勞務業」作為區分計算交際費限額
        。原告係從事金屬熱處理業，所發生收入為處理勞務收入，依法應依所得稅
        法第三十七條第一項第四款為限額列支交際費用。因原告之熱處理勞務收入
        並非因銷售「貨物」而產生，被告卻因原告為製造業而逕行認定為銷售「貨
        物」以計算其交際費限額，而未考量其實際交易內容，顯然與法令規定不符
        。經查原告係從事金屬品防銹處理，財產目錄列報有機器設備，依產製過程
        係屬製造業，初查按其列報進、銷貨淨額，計算交際費限額，並核定交際費
        為一四○、七二三元，尚無不當。至其主張應將其代工之原料金額計入云云
        ，第查代客加工部分既無提供進料之事實，自不得計入限額計算，又原告為
        經營金屬產品熱處理業務，依經濟部編訂「公司行號營業項目代碼表」及財
        政部編訂「中華民國稅務行業標準分類」均屬製造業，其創造業務收入，除
        須投入鉅額機器設備及人力外，亦有物料及諸多消耗品成本，與工商服務業
        之勞務提供業者區隔明顯，所訴難認為有理由。基上論結，原處分及所為復
        查、訴願、再訴願決定並無違誤，請准如訴之聲明判決。
    理  由
一、按「業務上直接支付之交際應酬費用，其經取得確實單據者，得分別依左列之限
    度，列為費用或損失：一、以進貨為目的，於進貨時所直接支付之交際應酬費用
    ：全年進貨貨價在三千萬元以下者，以不超過全年進貨貨價千分之一點五為限；
    經核准使用藍色申報書者，以不超過全年進貨貨價千分之二為限。全年進貨貨價
    超過三千萬元至一億五千萬元者，超過部分所支付之交際應酬費用，以不超過千
    分之一為限；經核准使用藍色申報書者，以不超過千分之一點五為限。全年進貨
    貨價超過一億五千萬元至六億元者，超過部分所支付之交際應酬費用，以不超過
    千分之零點五為限；經核准使用藍色申報書者，以不超過千分之一為限。全年進
    貨貨價超過六億元者，超過部分所支付之交際應酬費用，以不超過千分之零點二
    五為限；經核准使用藍色申報書者，以不超過千分之零點五為限。二、以銷貨為
    目的，於銷貨時直接所支付之交際應酬費用：全年銷貨貨價在三千萬元以下者，
    以不超過全年銷貨貨價千分之四點五為限；經核准使用藍色申報書者，以不超過
    全年銷貨貨價千分之六為限。全年銷貨貨價超過三千萬元至一億五千萬元者，超
    過部分所支付之交際應酬費用，以不超過千分之三為限；經核准使用藍色申報書
    者，以不超過千分之四為限。全年銷貨貨價超過一億五千萬元至六億元者，超過
    部分所支付之交際應酬費用，以不超過千分之二為限；經核准使用藍色申報書者
    ，以不超過千分之三為限。全年銷貨貨價超過六億元者，超過部分所支付之交際
    應酬費用，以不超過千分之一為限；經核准使用藍色申報書者，以不超過千分之
    一點五為限。三、以運輸貨物為目的，於運輸時直接所支付之交際應酬費用：全
    年貨運運價在三千萬元以下者，以不超過全年貨運運價千分之六為限；經核准使
    用藍色申報書者，以不超過全年貨運運價千分之七為限。全年貨運運價超過三千
    萬元至一億五千萬元者，超過部分所支付之交際應酬費用以不超千分之五為限；
    經核准使用藍色申報書者，以不超過千分之六為限。全年貨運運價超過一億五千
    萬元者，超過部分所支付之交際應酬費用，以不超過千分之四為限；經核准使用
    藍色申報書者，以不超過千分之五為限。四、以供給勞務或信用為業者，以成立
    交易為目的，於成立交易時直接所支付之交際應酬費用：全年營業收益額在九百
    萬元以下者，以不超過全年營業收益額千分之十為限；經核准使用藍色申報書者
    ，以不超過全年營業收益額千分之十二為限。全年營業收益額超過九百萬元至四
    千五百萬元者，超過部分所支付之交際應酬費用，以不超過千分之六為限；經核
    准使用藍色申請書者，以不超過千分之八為限。全年營業收益額超過四千五百萬
    元者，超過部分所支付之交際應酬費用，以不超過千分之四為限；經核准使用藍
    色申報書者，以不超過千分之六為限。公營事業各項交際應酬費用支付之限度；
    由主管機關分別核定，列入預算。營利事業經營外銷業務，取得外匯收入者，除
    依前項各款規定列支之交際應酬費外，並得在不超過當年度外銷結匯收入總額百
    分之二範圍內，列支特別交際應酬費。」為所得稅法第三十七條所明定。
二、本件原告本期申報交際費二七三、二五六元，被告按原告列報進、銷貨額，依首
    揭所得稅法規定計算限額為一四○、七二三元，超過限額一三二、五三三元否准
    認列，核定交際費一四○、七二三元。原告不服，主張依所得稅法第三十七條規
    定之交際應酬費用，係依實際交易內容為區分計算交際費限額，並非以「製造業
    」、「工商勞務業」或「機器設備」作為區分計算交際費限額。原告係從事金屬
    熱處理業，所發生收入為處理勞務收入，應依所得稅法第三十七條第一項第四款
    為限額列支交際費用。因原告之熱處理勞務收入並非因銷售「貨物」而產生，被
    告卻因原告為製造業而逕行認定為銷售「貨物」以計算其交際費限額，而未考量
    其實際交易內容，顯然與法令規定不符云云。惟查所得稅法第三十七條第一項第
    四款規定「以供給勞務或信用為業者」，係指服務業而言，此觀諸營利事業所得
    稅查核準則第八十條第一項第四款所例示之旅館、租賃業之意旨甚明。原告為從
    事金屬產品熱處理業務，為原告所不否認，依「八十三年度營利事業各業所得額
    、同業利潤標準」、經濟部編訂「公司行號營業項目代碼表」及財政部編訂「中
    華民國稅務行業標準分類」均屬製造業，其創造業務收入，除須投入鉅額機器設
    備及人力外，亦有物料及諸多消耗品成本，而加工業工作之內容屬於商品製造流
    程之一部分，其性質與製造業同，與服務業有別。原告主張其為供給勞務業者，
    顯係誤解並不足採，被告按原告列報進、銷貨額，依首揭條文規定，計算原告交
    際費限額並核定交際費為一四○、七二三元，並無不合。一再訴願決定遞予維持
    ，亦無不當，原告起訴意旨，為無理由，應予駁回。
四、據上論結，本件原告之訴為無理由，爰依行政訴訟法第一百九十五條第一項後段
    、第九十八條第三項前段，判決如主文。
中      華      民      國     九十     年      八      月    二十一    日
                    臺 中 高 等 行 政 法 院  第 二 庭
                                審 判 長 法  官      沈  水  元
                                         法  官      王  德  麟
                                         法  官      林  秋  華
右正本證明與原本無異。
如不服本判決，應於判決送達後二十日內向本院提出上訴書狀，其未表明上訴理由者
，應於提起上訴後二十日內向本院提出上訴理由書（須依對造人數附具繕本）；如於
本判決宣示或公告後送達前提起上訴者，應於判決送達後二十日內補提上訴理由書（
須附繕本）。未表明上訴理由者，逕以裁定駁回。
提起上訴應預繳送達用雙掛號郵票拾份(每份三十四元)。
中      華      民      國     九十     年      八      月    二十一    日
                                     法院書記官      杜  秀  君


司法院資訊處製作；財團法人民間司法改革基金會備份。
